臺灣南投地方法院刑事裁定
111年度秩抗字第1號
抗  告  人  
即被移送人  蔡漢燊



上列抗告人即被移送人因違反社會秩序維護法案件，不服本院南
投簡易庭於中華民國111 年1月12日所為裁定（111年度投秩字第
1號，移送機關：南投縣政府警察局南投分局110年12 月22日投
投警偵秩字第1100026965號），提起抗告，本院管轄第二審之合
議庭裁定如下：
    主  文
抗告駁回。
    理  由
一、原裁定意旨略以：抗告人即被移送人蔡漢燊於民國110年12
    月6日10時34分許，在本院，無正當理由攜帶具有殺傷力之
    刀械即折疊刀1把，爰依社會秩序維護法第63條第1項第1款
    、同法第22條第3項規定，處抗告人罰鍰新臺幣（下同）800
    0元，扣案之折疊刀1把沒入等語。
二、抗告意旨則以：因為抗告人攜帶之折疊刀係為戶外活動時切
    水果、砍除雜草、防衛獼猴攻擊所需，絕無其他用途，且抗
    告人當天至法院前，係忘記取出該折疊刀，並非故意，不應
    受上開裁處，爰請求撤銷原裁定云云。
三、按法院受理警察機關移送之違反社會秩序案件後，除須審問
    或調查者外，應迅速制作裁定書，社會秩序維護法第46條第
    1項定有明文。抗告法院認為抗告無理由者，應以裁定駁回
    之，社會秩序維護法第92條準用刑事訴訟法第412條亦有明
    文規定。又無正當理由攜帶具有殺傷力之器械、化學製劑或
    其他危險物品者，處3日以下拘留或新臺幣3萬元以下罰鍰，
    社會秩序維護法第63條第1項第1款有明文規定。又上開規定
    所稱之「無正當理由」，係指行為人所持目的，與該器械於
    通常上所使用之目的不同，而依當時客觀環境，該持有行為
    因已逾該器械原通常使用之目的及範疇，致使該器械在客觀
    上因本具殺傷力之故，已致與行為人同處之他人之生命、身
    體產生危險性而言。經查：
  ㈠抗告人於上開時、地，攜帶折疊刀1把於其隨身包包內，於前
    往南投地方檢察署報到，經過本院大門口X光機時，經本院
    法警發現，嗣為警查獲之事實，為抗告人自承在卷，並有移
    送書、南投縣政府警察局南投分局扣押筆錄、搜索暨扣押物
    品目錄表在卷可佐，復有折疊刀1把扣案可證。
  ㈡上開折疊刀為金屬材質，摺疊時全長約13.5公分，未折疊展
    開後，長約24.5公分，刀刃部分長約11公分，有刀械鑑定照
    片3張附卷可稽，堪認扣案之上開刀械於客觀上足以對他人
    之生命、身體、安全構成威脅，具有危險性，屬具有殺傷力
    之器械，至於明確。是抗告人有於上開時、地攜帶具有殺傷
    力之器械即折疊刀1把之行為，洵堪認定。又抗告人攜帶上
    開刀械之地點係本院，屬政府機關之公共場所，並非野外健
    行地點，自無如抗告人所述切水果、防衛獼猴所需，實無隨
    身攜帶上開刀械之必要。其次，抗告人需每月固定時間至南
    投地方檢察署觀護人室報到，本案因其定期至南投地方檢察
    署觀護人室報到，經過本院大門X光機時，為本院法警發現
    抗告人隨身包包內有上開折疊刀，且依卷內抗告人之前案紀
    錄表所示，抗告人並非首次前往法院或地檢署，其對於法院
    、地檢署因安全之高度需求，禁止攜帶客觀上具危險性刀械
    等物進入之規定，應屬熟稔，且其係於假釋付保護管束期間
    ，故抗告人於當日前往南投地方檢察署觀護人室報到前，應
    當會檢查隨身包包內是否有攜帶危險性物品，以避免被拒絕
    進入或有違規之行為紀錄，是抗告人辯稱其係忘記自隨身包
    包取出上開折疊刀云云，與常情不符，尚難採信。綜上，抗
    告人攜帶上開刀械已逾該刀械通常使用之目的及範疇，其危
    險程度非輕，依一般社會觀念已足致與抗告人同處之他人生
    命、身體產生危險性，其行為顯已該當社會秩序維護法第63
    條第1項第1款之處罰要件。
四、綜上所述，抗告人之上開辯解應係事後卸責之詞，不足採信
    。原審援引上開社會秩序維護法之規定，對抗告人裁處罰鍰
    8000元並諭知上開摺疊刀1把沒入，經核其認事用法並無不
    合，裁處罰鍰之金額尚屬妥適，宣告沒入上開刀械亦符合比
    例原則。本件抗告人仍執前詞指摘原裁定不當，為無理由，
    應予駁回。
據上論斷，應依社會秩序維護法第58條、第92條，刑事訴訟法第
412條，裁定如主文。 
中　　華　　民　　國　　111 　年　　2 　　月　　15　　日
　　　　　　　　　刑事第一庭審判長法　官  陳宏瑋
　　　　　　　　　                法  官  張國隆 
　                                法  官　陳盈呈
以上正本證明與原本無異。
本裁定不得抗告。
                                  書記官
中　　華　　民　　國　　111 　年　　2 　　月　　15　　日